【裁判字號】    91,交聲,166
【裁判日期】    920318
【裁判案由】    違反道路交通管理處罰條例聲明異議
【裁判全文】
臺灣新竹地方法院交通事件裁定                    九十一年度交聲字第一六六號
    移
    原處分機關  交通部公路局新竹區監理所
    聲明異議人
    即受處分人  甲○○
右列受處分人因違反道路交通管理處罰條例案件，對於交通部公路局新竹區監理所民
國九十一年十月七日竹監自字第裁５０－Ｅ00000000號之違反道路交通管理
事件裁決書，聲明異議，本院裁定如左：
    主  文
異議駁回。
    理  由
一、按汽車駕駛人於駕駛執照吊扣期間駕車者，處新臺幣（下同）六千元以上，一萬
    二千元以下罰鍰，並當場禁止其駕駛及扣留其車輛牌照，道路交通管理處罰條例
    第二十一條第一項第七款定有明文；又違反道路交通管理處罰條例第二十一條第
    一項第七款之規定者，依據同條第四項之規定，並吊銷汽車駕駛人之駕駛執照；
    再汽車駕駛人，曾依本條例其他各條規定吊銷駕駛執照者，一年內不得考領駕駛
    執照，道路交通管理處罰條例第六十七條第三項規定甚明。
二、原處分意旨略以﹕異議人即受處分人甲○○於民國九十一年九月一日二十二時四
    十九分許，仍屬駕駛執照吊扣之期間內，卻駕駛車號ＢＥ－六五八六號自小客車
    ，於行經新竹縣竹北市○○○路東一段為警查獲，經新竹縣警察局保安隊警員黃
    佑田掣製竹縣警交字第Ｅ00000000號舉發違反道路交通管理事件通知單
    舉發，嗣經交通部公路局新竹區監理所以違反道路交通管理處罰條例第二十一條
    第一項第七款、同條第四項、第六十七條第三項，裁處罰鍰一萬一千元並吊銷駕
    駛執照，駕駛執照吊銷後一年內不得重新考領。
三、聲明異議理由略以：異議人於九十一年六月間因駕車超速被開罰單，為節省金錢
    而採取駕照吊扣之方式，吊扣期間自九十一年六月七日至九月七日，這段期間內
    異議人皆以機車代步，九十一年九月一日二十二時三十分許，異議人因帶小孩看
    病才駕駛前述自小客車，僅是未帶駕照而已，並非如酒後駕車般之嚴重，豈料竟
    遭如此嚴苛之處罰，何況異議人並不知有這種法規，早知如此就把先前超速之罰
    鍰繳清，政府為保障生命安全嚴格執法，異議人當然贊成，但立法卻為了達到預
    算一變再變，不顧老百姓之生計，又有何希望可言等語。
四、經查：
（一）異議人於九十年七月五日十時四十三分許，因駕駛前述自小客車在臺六十八線
      公路南向十六點三公里（南寮往竹東）此一速限六十公里之處所，以九十七公
      里之時速超速行駛，違反道路交通管理處罰條例第四十條第一項之規定，原本
      移送機關裁罰二千四百元並記違規點數一點，異議人於九十一年六月七日簽立
      切結書，直接接受易處吊扣汽車駕駛執照三個月之處分，吊扣期間自九十一年
      六月七日至九十一年九月七日，且異議人於切結書中承諾不得再要求改處罰鍰
      之處分，該切結書附記一並聲明立切結書人確知駕駛執照吊扣期間不得駕車，
      如有違規應依處罰條例第二十一條第七條（應係「款」之誤）之規定處罰玖仟
      元至壹萬貳仟元，並吊銷駕駛執照一年，絕無異議，此有異議人所自承無訛之
      內政部警政署國道公路警察局於九十年七月三十一日掣開之公警局交字第ＹＡ
      0000000號舉發違反道路交通管理事件通知單、交通部公路局新竹區監
      理所竹監五字第駕裁五０－ＹＡ0000000號之違反道路交通管理事件裁
      決書、切結書、交通部公路局新竹區監理所九十一年六月七日竹監稽違字第五
      ０五六二－九一０六０七－九一四二號駕駛執照吊執行單各一份附卷可稽。從
      而，異議人於九十一年六月七日至同年九月七日之汽車駕駛執照吊扣期間不得
      駕駛自小客車，當為異議人所明知，若有違反因此而生之法律效果，前述切結
      書內亦以附記一之方式明文預告，異議人辯稱不知有此規定，尚不可採。
（二）查異議人坦認於汽車駕駛執照吊扣期間內之九十一年九月一日二十二時四十九
      分許駕駛前述自小客車，行經新竹縣竹北市○○○路東一段為警查獲，此部份
      之事實復有新竹縣警察局保安隊警員黃佑田掣製、異議人親自簽名收領之竹縣
      警交字第Ｅ00000000號舉發違反道路交通管理事件通知單一紙在卷可
      查，堪信為真。雖異議人當時係帶二歲之小孩前往新竹縣竹北市東元綜合醫院
      看病，惟依其所述，其子女僅係一般感冒引起之發燒，並未打點滴或住院，足
      認病情尚非嚴重，且衡諸常理，如有使用汽車就醫之必要，亦可呼叫計程車或
      委請家人代為駕駛，堪信異議人並無必須親自駕駛自小客車之必要，但異議人
      明知其易處吊扣駕駛執照後，於吊扣期間內不得駕駛汽車，卻執意為之，違反
      道路交通管理處罰條例第二十一條第一項第七款之規定甚為明確，移送機關依
      據首揭條文據以裁處罰鍰一萬一千元並吊銷駕駛執照，駕駛執照吊銷後一年內
      不得重新考領，於法洵屬有據。新竹縣警察局保安隊警員黃佑田在前開竹縣警
      交字第Ｅ00000000號舉發違反道路交通管理事件通知單上記載之「未
      帶駕駛執照行駛公路」，諒係查獲時異議人未據實告知汽車駕照仍在吊扣期間
      ，且警員無法在掣開罰單之短時間內查得之故，尚不得以此減輕異議人之違規
      處罰，併敘明之。
（三）至於異議人雖辯稱駕駛執照吊扣期間內駕車之行為，不應與酒後駕車一併看待
      ，然何種交通違規行為應科以何種處罰，屬於立法權限，尚非一般人憑已之主
      觀認識得以定奪。雖異議人大呼處罰過重，但本件異議人所受之裁罰並非終身
      不得再考領汽車駕照，而係金錢上之處罰、原駕照吊銷以及一年內無法考領駕
      照之不便，尚難認定有違憲之虞，惟道路交通管理處罰條例近年來對於各種違
      規罰鍰數額之不斷提昇，究竟有無相關之交通管理政策可資憑信，交通違規事
      件是否因此降低，有無統計數據可供參酌，罰鍰是否用以彌補政府財政歲收之
      不足，而失去原本交通裁罰之立意，確實有待民眾監督以及立法單位他日修法
      時之睿智，亦附此敘明之。
（四）綜上各情，原處分機關即交通部公路局新竹區監理所上開裁決處罰，經核並無
      違誤，異議人之異議為無理由，應予駁回。
五、依道路交通案件處理辦法第十九條，裁定如主文。
中      華      民      國    九十二    年      三      月     十八     日
                                  臺灣新竹地方法院交通法庭
                                      法  官  李珮瑜
右正本證明與原本無異。
如不服本裁定，應於裁定送達後五日內向本院提出抗告狀。
                                      書記官  龔紀亞
中      華      民      國    九十二    年      三      月     十八     日


司法院資訊處製作；財團法人民間司法改革基金會備份。
